【裁判字號】    99,易,857
【裁判日期】    990625
【裁判案由】    詐欺
【裁判全文】
臺灣高雄地方法院刑事判決               99年度易字第857號
公  訴  人  臺灣高雄地方法院檢察署檢察官
被      告  乙○○
上列被告因詐欺案件，經檢察官提起公訴（99年度偵字第1971號
、第2714號），本院判決如下：
    主  文
本件免訴。
    理  由
一、公訴意旨略以：被告乙○○前於民國90年間因搶奪案件，經
    本院以90年度訴字第1299號判決有期徒刑1 年2 月，緩刑4
    年確定，嗣因撤銷緩刑入監服刑，於95年5 月15日縮刑期滿
    執行完畢，翌日出監。詎其仍不知悔改，雖預見提供自己帳
    戶存摺、提款卡及密碼予他人，可能遭利用而成為詐騙財物
    之工具，竟仍基於幫助他人犯詐欺罪之未必故意，於98年間
    之某日，在不詳地點，將其所申辦之合作金庫商業銀行九如
    分行（下稱合作金庫）帳號0000000000000 號帳戶之存摺、
    提款卡及密碼，交付予真實姓名年籍均不詳之成年男子，供
    所屬詐欺集團為詐欺取財犯行。嗣該詐欺集團成員共同意圖
    為自己不法之所有，（一）於98年9 月8 日在雅虎奇摩拍賣
    網站刊登拍賣液晶電視之不實訊息，致被害人丙○○陷於錯
    誤以新臺幣（下同）8,000 元下標，並於同日下午6 時51分
    許匯款8,000 元至被告上開帳戶，嗣被害人丙○○遲未收到
    貨物，且賣方失去聯繫，始知受騙；（二）於98年9 月8 日
    在雅虎奇摩網站刊登拍賣ysl 深咖啡色牛皮拖特包之不實訊
    息，致被害人甲○○陷於錯誤而下標，並於同日下午7 時22
    分許匯款1 萬5,000 元至被告上開帳戶，嗣被害人甲○○遲
    未收到貨物，且賣方失去聯繫，始知受騙。因認被告涉犯刑
    法第339 條第1 項、第30條第1 項之幫助詐欺取財罪嫌等語
    。
二、按案件曾經判決確定者，應諭知免訴之判決，並得不經言詞
    辯論為之，刑事訴訟法第302 條第1 款、第307 條分別定有
    明文。次按此項訴訟法上所謂一事不再理之原則，關於實質
    上一罪或裁判上一罪，均有其適用，此有最高法院60年度臺
    非字第77號判例意旨可資參照。
三、訊據被告矢口否認有何提供帳戶幫助詐欺取財之犯行，辯稱
    ：伊係將帳戶資料放在機車置物箱內，之後才發現帳戶資料
    均失竊，其發現失竊並未辦理掛失及未報警處理云云。經查
    ：
（一）被告於98年間曾因交付華南商業銀行東苓分行帳號000000
      0000000 號帳戶（下稱華南銀行）之存摺、印章、提款卡
      及密碼與真實姓名年籍均不詳之詐騙集團成員使用，作為
      該集團詐欺取財之犯罪工具。該詐騙集團於98年9 月8日
      晚上9 時56分許，由某成員撥打電話與被害人李雅秀並佯
      稱係誠泰銀行信用卡中心人員，藉口購物付款方式設定錯
      誤為12期分期付款，為避免錯誤扣款須將款項提領匯至指
      定帳戶云云，被害人李雅秀因此陷於錯誤，於98年9 月9
      日下午4 時38分許依指示接續匯款7,012 元、1,000 元至
      被告上開帳戶，該犯罪集團即以此方式詐騙得手乙情，業
      經臺灣高雄地方法院檢察署檢察官以98年度偵字第36541
      號聲請簡易判決處刑，經本院以99年度審簡字第504 號判
      決有期徒刑3 月，於99年3 月15日確定，有上開聲請簡易
      判決處刑書、刑事簡易判決書、臺灣高等法院被告全國前
      案紀錄表各1 份在卷可稽。
（二）本件被害人丙○○、甲○○於上開時地，遭詐騙集團成員
      以網路拍賣詐騙，致其等陷於錯誤，分別匯款8,000 元及
      1 萬5, 000元至被告所申設之合作金庫帳戶之事實，業據
      證人即被害人丙○○、甲○○於警詢或偵查中指訴綦詳（
      見警卷一第9 至10頁；警卷二第27頁至第29頁；偵卷一第
      9 頁）。復有國泰世華銀行自動櫃員機交易明細表、奇摩
      拍賣網頁資料、被告上開合作金庫帳戶之開戶資料存摺交
      易往來明細查詢、受理詐騙帳戶通報警示簡便格式表、內
      政部警政署反詐騙諮詢專線紀錄表、金融機構聯防機制通
      報單、國泰世華銀行myATM 轉出明細查詢附卷足憑（見警
      卷一第11頁至第21頁；警卷二第30頁至第42頁），堪認被
      告上開銀行帳戶確曾遭詐欺集團所使用，向被害人丙○○
      、甲○○詐取上開款項甚明。
（三）被告雖以前揭情詞置辯，惟被告於發現其上開帳戶存摺、
      提款卡及印章遺失後，未立即報警，顯與常情相悖。另自
      詐騙集團之角度審酌，衡諸該實際實施詐騙行為之人，既
      知以他人之帳戶掩飾犯罪所得，顯非智慧愚昧之人。渠等
      當知社會上一般正常之人，如其帳戶存摺、密碼、提款卡
      遭竊或遺失，為防止拾得或竊得其存摺、提款卡之人盜領
      其存款或做為不法使用而徒增訟累，必於發現後立即報警
      或向金融機構辦理掛失止付。且當原帳戶所有人掛失止付
      後，渠等即無法以拾得或竊得之存摺、提款卡提領該帳戶
      內之存款，在此情形下，如仍以此帳戶作為其犯罪工具，
      則在渠等向他人詐騙，並使被害人將款項匯入該帳戶後，
      極有可能因帳戶所有人掛失止付而無法提領，渠等大費周
      章從事於犯罪之行為即失其意，無法得償犯罪目的，此顯
      非該等財產犯罪份子所可能犯之錯誤。換言之，從事此等
      財產犯罪之不法份子，若非確知該帳戶所有人不會去報警
      或掛失止付，以確定其等能自由使用該帳戶提款、轉帳，
      則其等應不至於以該帳戶從事於財產犯罪。再衡以被害人
      匯入款項至被告上述帳戶後，該筆匯款隨即於當日即遭領
      取，此有前述帳戶之交易資料附卷可憑，更足見該詐騙之
      不法集團，於向被害人詐騙時，確有把握該帳戶不會被帳
      戶所有人掛失止付。
（四）又按金融帳戶係個人理財之工具，一般人向金融機構開設
      帳戶，並無任何法令之限制，只須提出身分證、印章即可
      辦理開戶，此為眾所週知之事實，則依一般人之社會生活
      經驗，苟見他人不自行申請開立帳戶而蒐集不特定人之帳
      戶使用，衡情應可知悉被蒐集之帳戶係被利用為與財產有
      關之犯罪工具。且近來利用人頭帳戶詐欺取財之犯罪類型
      層出不窮，該等犯罪多數均係利用人頭帳戶作為出入帳戶
      ，並經媒體廣為披載，被告係成年且智力成熟之人，對此
      應知之甚詳，竟仍提供自己帳戶供他人使用，足認被告確
      有幫助他人詐欺取財之不確定故意甚明。
四、然觀諸本案詐欺集團成員於98年9 月8 日分別以上開事由詐
    騙被害人2 人，而被害人2 人均於同日匯款至被告上開帳戶
    ；而前揭確定判決之詐欺集團成員亦係於98年9 月8 日以購
    物付款方式設定錯誤為由詐騙該案之被害人，該案之被害人
    於翌日匯款至被告華南銀行之帳戶，該2 案詐欺集團之犯罪
    時間點相同，詐欺手法相似，應係同一詐欺集團所為，且被
    告亦陳稱其係同時遺失前揭合作金庫銀行帳戶資料及華南銀
    行帳戶資料（本院卷二第33頁），足認被告應係同時將前揭
    合作金庫銀行帳戶資料及華南銀行帳戶資料交付予真實姓名
    年籍均不詳之成年男子，供所屬詐欺集團為詐欺取財犯行，
    故應認被告交付帳戶之行為係單一行為。被告以一交付帳戶
    之行為幫助詐欺集團詐得數被害人之財物，係以一行為觸犯
    數罪名，為同種想像競合犯，揆諸上開說明，自為前開確定
    判決效力所及，爰諭知免訴之判決。
五、退併辦部分：臺灣高雄地方法院檢察署檢察官認該署99年偵
    字第9391號案件，與本案有想像競合犯之裁判上一罪關係，
    聲請併案審理，惟本案既已諭知免訴判決，上開併案部分，
    本院無從予以審理，應退由檢察官另為適當之處理，附此敘
    明。
據上論斷，應依刑事訴訟法第302 條第1 款，判決如主文。
本案經檢察官丁○○到庭執行職務。
中    華    民    國    99    年    6     月    25    日
                  刑事第九庭    審判長法  官  鄭詠仁
                                      法  官  謝枚霏
                                      法  官  王碧瑩
以上正本係照原本作成。
如不服本判決應於收受判決後10日內向本院提出上訴書狀，並應
敘述具體理由。其未敘述上訴理由者，應於上訴期間屆滿後20日
內向本院補提理由書(均須按他造當事人之人數附繕本)「切勿逕
送上級法院」。
中    華    民    國    99    年    6     月    25    日
                                      書記官  吳智媚

司法院資訊處製作；財團法人民間司法改革基金會備份。
